【裁判字號】    89,上易,134
【裁判日期】    890328
【裁判案由】    傷害等
【裁判全文】
臺灣高等法院刑事判決                  八十九年度上易字第一三四號
    上  訴  人  丙○○
    即  被  告
                乙○○
右上訴人因傷害等案件，不服臺灣板橋地方法院八十八年度自字第三五五號，中華民
國八十八年十一月八日第一審判決，提起上訴，本院判決如左：
    主  文
原判決撤銷。
丙○○、乙○○共同傷害人之身體，各處有期徒刑肆月，如易科罰金，均以佰元折
算壹日。
    事  實
一、丙○○（綽號「０４５」）、乙○○（綽號「無毛仔」）、與康明河（業經本院
    八十八年上易字第五二七四號判處有期徒刑四月確定）、李聯彬（已死亡，另案
    經檢察官為不起訴處分）均係計程車司機，彼四人於民國八十八年五月十一日上
    午六、七時許在台北縣樹林鎮○○路○段一一一號旁之羊肉爐店飲酒，至當日上
午七時三十分許，康明河因酒後尿急，在台北縣樹林鎮○○路○段一一一號甲○○經營之群上洗車場辦公室旁小解，為甲○○所制止，二人因而發生衝突，康明
    河、李聯彬、乙○○、丙○○四人，竟共同基於傷害及毀損之犯意聯絡，至群上
    洗車場辦公室內，分別持甲○○所有之椅子二張、桌子一張、電扇一台及裝臘用
    之鐵罐一個、及甲○○女兒及某不詳客人所有之安全帽等物，毆打甲○○，致甲○○受有右胸部皮下溢血、腹部多處皮下溢血、左胸第八第九肋骨骨折、兩前膞
    、兩膝下均有皮下溢血、左背部皮下溢血、左腹瘀腫五乘五公分、左膝瘀腫五乘
    五分、胸壁挫傷併左側肋膜積水與肋骨骨折等傷害，並致甲○○所有之椅子二張
    、桌子一張、電扇一台斷裂損壞，足以生損害於甲○○，嗣經旁人見狀進入攔阻
    ，甲○○始趁機逃離現場，康明河等人猶未罷休，分持彼等車內藏放之鐵棍及甲○○女兒所有之安全帽，並駕駛康明河所有之Ｕ四－六０九號、及李聯彬所有之
    Ｍ八－七三五號營業小客車欲追打甲○○，甲○○逃入附近巷道躲避，始未遭追
    及；嗣警方依據甲○○夫妻提供之車號循線查獲康明河、李聯彬，繼再查知丙○○、乙○○二人。
二、案經甲○○提起自訴。
    理  由
一、訊據被告丙○○、乙○○固不否認前揭時地在場等情，惟均矢口否認有何傷害及
    毀損犯行，辯稱渠等僅在旁勸架，未出手毆打被害人，事後洽談和解乙事亦係陪
    同康明河前往云云。惟查：（一）右揭事實，業據自訴人甲○○於原審及本院審
    理時及共犯康明河所涉另案之警訊、偵審中指訴歷歷（見八十八年度偵字第一五
    六三０號、原審八十八年易字第三二七四號、及本院八十八年度上易字第五二七
    四號卷影本），並經在場目擊證人即告訴人之妻黃金鉛於原審及本院八十八年度
    上易字第五二七四號案件審理時結證綦詳，且被告丙○○、乙○○分別自承其等
    綽號依序係「０４５」及「無毛仔」，核與共犯康明河於另案警訊及審判中所供
    當時在場者尚有綽號「無毛仔」、「０４５」及李聯彬，「無毛仔」是乙○○、
    「０４５」是丙○○等語相符。（二）自訴人所受之傷勢，復有樹林醫院出具之
    （八八）樹字第八八０五一一０二號驗傷診斷書、及恩主公醫院出具之恩甲診字
    第八八０一一四００一號診斷證明書各影本乙紙在卷可稽，自訴人在洗車場辦公
    室內遭毆打後，其所有之前開物品斷裂損壞、滿地狼籍之情形復有現場照片五幀
    足憑，且由自訴人所受之傷勢、物品毀損程度及案發現場情形以觀，顯非康明河
    一人之力所得致之，足徵自訴人指訴被告二人與康明河及已亡之李聯彬四人之共
    同犯行堪認與事實相符。（三）事故發生後，被告二人夥同康明河迭於八十八年
    八月十一日、同年月十四日、同年月十八日等三次至告訴人所營洗車場洽談和解
    事宜，當時並說是由被告二人與康明河連帶賠償，僅因賠償金額未能達成和解等
    情，並經證人廖細唐（原判決誤載為廖伯唐）於原審到庭證述屬實（原審卷第三
    十五頁正、反面），而被告二人與康明河三人於告訴人另案起訴請求損害賠償事
    件（臺灣板橋地方法院八十八年度訴字第一八八一號）中亦與告訴人成立和解，
    願連帶賠償新台幣二十萬元等情，復有和解筆錄在卷可資參佐（本院八十八年度
    上易字第五二七四號卷），可見被告二人確有共同下手毆打及毀損行為，否則何
    需與康明河連帶負損害賠償責任﹖（四）共犯康明河部分業經本院以八十八年上
    易字第五二七四號刑事案件判處有期徒刑四月確定，並經本院調取該案卷核閱無
    訛，並有該案卷宗影本附卷足憑。綜上所述，本案事證已臻明確，被告所辯，顯
    係避就卸飾之詞，不足採信，其二人之犯行，洵堪認定，自應依法論科。
二、核被告二人所為，均係犯刑法第二百七十七條第一項之傷害罪及刑法第三百五十
    四條之毀損罪，其二人與康明河、李聯彬相互間，有犯意聯絡與行為分擔，均為
    共同正犯；其等所犯上開二罪間，有方法、結果之牽連關係，應依刑法第五十五
    條規定依較重之傷害罪從一重處斷。原審予以論科，固非無見，然查原判決認定
    被告有毀損不詳姓名之人所有之安全帽乙頂之犯行，惟遍查全卷並無任何足以證
    明安全帽已遭損壞或致令不堪用之證據存在，原判決此部分認定之事實已與卷內
    證據不相適合，又刑法第三百五十四條之毀損罪須告訴乃論，按自訴人已陳稱被
    告等持以毆打之安全帽共二頂，分別為其女及某不詳之客人所有，據此以言，該
    等安全帽縱令已遭毀損，然既非自訴人所有，復未經有告訴權之人合法告訴，自
    欠缺訴追條件，不得予以審判，原判決不查一併予以論罪，即非適法；被告等空
    言否認犯罪，提起上訴，雖無理由，然原判決既有可議，自屬無法維持，應由本
    院予以撤銷改判；爰審酌被告等僅因細故，即夥眾毆打告訴人，致告訴人傷勢嚴
    重，足見性情暴戾，惡性非輕，犯後雖已與告訴人成立和解，然迄今仍未賠償分
    文，業據自訴人供明，可見僅係欲以此形式上之和解冀圖僥倖矇混法院獲取緩刑
    機會，實際並無悔意等一切情狀，量處如主文所示之刑，並諭知易科罰金之折算
    標準，以示懲儆。
據上論斷，應依刑事訴訟法第三百六十九條第一項前段、第三百六十四條、第二百九
十九條第一項前段、刑法第二十八條、第二百七十七條第一項、第三百五十四條、第
五十五條、第四十一條、罰金罰鍰提高標準條例第一條前段、第二條，判決如主文。
中     華     民     國    八十九   年       三       月     二十八     日
                             臺灣高等法院刑事第二十三庭
                                 審判長法  官  劉  靜  嫻
                                       法  官  王  炳  梁
                                       法  官  宋      祺
右正本證明與原本無異。
不得上訴。
                                       書記官  郭  淑  卿
中     華     民     國    八十九   年       三       月     二十九     日
附錄：本案論罪科刑法條全文
刑法第二百七十七條第一項
傷害人之身體或健康者，處三年以下有期徒刑，拘役或一千元以下罰金。
刑法第三百五十四條
毀棄、損壞前二條以外之他人之物或致令不堪用，足以生損害於公眾或他人者，處二
年以下有期徒刑、拘役或五百元以下罰金。


司法院資訊處製作；財團法人民間司法改革基金會備份。
